【裁判字號】    89,上訴,74
【裁判日期】    890510
【裁判案由】    偽造文書等
【裁判全文】
臺灣高等法院花蓮分院刑事判決                八十九年度上訴字第七四號
    上  訴  人  臺灣花蓮地方法院檢察署檢察官
    被      告  乙○○
右列上訴人因被告行使偽造文書等案件，不服臺灣花蓮地方法院八十八年度訴字第二
七八號中華民國八十九年一月十一日第一審判決( 起訴案號：臺灣花蓮地方法院檢察
署八十八年度偵字第二五一六號 )，提起上訴，本院判決如左：
    主  文
上訴駁回。
    理  由
一公訴意旨略以：被告乙○○意圖為自己不法之所有，於民國( 下同 )八十八年五月
  十四日上午七時許，至花蓮縣秀林鄉和平村和中九三號親戚甲○○住處，趁機取得
  甲○○所有之存摺及印鑑後，至花蓮縣新城鄉新城六支郵局，盜用甲○○印文，偽
  造提領新台幣（下同）五萬元之提款單，交予郵局行員，使行員陷於錯誤，交付五
  萬元予乙○○，致生損害於甲○○及新城六支郵局。又乙○○得手後即將甲○○所
  有之存摺及印鑑丟棄。因認被告涉犯刑法第二百十六條、第二百十條行使偽造私文
  書罪嫌，第三百三十九條第一項詐欺罪嫌。
二按犯罪事實應依證據認定之，無證據不得推定其犯罪事實；又不能證明被告犯罪者
  ，應諭知被告無罪之判決，刑事訴訟法第一百五十四條、第三百零一條第一項分別
  定有明文。又事實之認定，應憑證據，如未能發現相當證據，或證據不足以證明，
  自不能以推測或擬制之方法，為裁判基礎（最高法院四十年台上字第八六號判例參
  照）。再認定不利於被告之事實，須依積極證據，苟積極證據不足為不利於被告事
  實認定時，即應為有利於被告之認定，更不必有何有利之證據（最高法院三十年上
  字第八一六號判例）；而所謂「積極證據足以為不利被告事實之認定」係指據為訴
  訟上證明之全盤證據資料，在客觀上已達於通常一般之人均不致於有所懷疑，而得
  確信被告確曾犯罪之程度，若未達到此一程度，而有合理懷疑之存在時，即無從為
  有罪之認定（最高法院七十六年台上字第四九八六號判例）。再者，刑法第二百十
  條之偽造文書，以無制作權人冒用他人名義而制作該文書為要件之一，如果行為人
  基於他人之授權委託，即不能謂無制作權，自不成立該條之罪（最高法院四十七年
  台上字第二二六號判例意旨參照）。
三訊據被告乙○○則堅決否認其涉前開公訴人所指之罪嫌，辯稱：伊於右揭時地係向
  甲○○借款五萬元，經甲○○之同意並告知存摺放置處後，始取走甲○○之印鑑及
  存摺，至郵局提款五萬元，伊領款後回到家中，發現甲○○之存摺遺失，即至甲○
  ○家告知此事，同時歸還印鑑等語。經查：被告於八十八年五月十四日上午七時許
  ，至花蓮縣秀林鄉和平村和中九三號親戚甲○○家中，向甲○○借款五萬元，甲○
  ○同意，被告遂取走甲○○之印鑑及存摺，至花蓮縣新城鄉新城六支郵局，書寫提
  款單提領五萬元，之後因不慎將存摺遺失，乃至甲○○家中告知甲○○此事，並歸
  還印鑑，甲○○於被告歸還印鑑時即知被告至郵局提領五萬元，甲○○亦表示同意
  ，甲○○本不欲提出本件告訴，但被告之夫與被告感情不睦，促甲○○申告，甲○
  ○不懂法律始為之等情，經被害人甲○○於原審及本院訊問陳稱屬實，核與被告前
  開所辯情節相符，被告係經甲○○同意後，始取走其印鑑及存摺至郵局取款乙節，
  應堪採信。又如被告係竊取江軍勇存摺及印鑑取款，於盜領後既將存摺丟掉，又何
  不一併將印鑑丟棄，而仍歸還江軍勇印鑑而自露馬之理？則被告既經甲○○授權
  始去提領現款，依據前開說明，被告所制作甲○○名義之提款單，即難謂屬偽造私
  文書，且並無為自己不法所有之意圖，亦不能認其所制作甲○○名義之提款單即為
  詐術之實施，從而被告所為，並不能以行使偽造私文書及詐欺罪名相繩。被告於檢
  察官偵查中亦辯稱甲○○有點頭同意其借款一事（偵查卷九頁參照），且綜觀其於
  警訊、偵查中所言，並未自白公訴人所指之犯行，起訴書似有誤會。而本案綜合全
  盤證據資料，在客觀上尚未達於通常一般之人均不致於有所懷疑，而得確信被告確
  曾犯罪之程度。此外，再經本院依職權調查結果後，亦無其他確切之證據足認被告
  涉有本件犯行，不能證明被告犯罪，原審自應對被告為無罪之諭知，尚無不合，檢
  察官上訴意旨，仍執陳詞，指摘原判決不當，為無理由，應予駁回。
據上論斷，應依刑事訴訟法第三百六十八條，判決如主文。
本案經檢察官翟光軍到庭執行職務。
中      華      民      國      八十九      年      五    月     十     日
                                    審判長法官  吳  鴻  章
                                          法官  莊  謙  崇
                                          法官  黃  永  祥
右正本證明與原本無異。
如不服本判決，應於判決送達後十日內向本院提出上訴狀。其未述理由者，並應於
提出上訴狀後十日內向本院補提理由狀(須附繕本)。
                                        書記官  洪  瑞  河
中      華      民      國      八十九      年      五    月     十     日


司法院資訊處製作；財團法人民間司法改革基金會備份。
